【裁判字號】    99,交聲,2786
【裁判日期】    990730
【裁判案由】    聲明異議
【裁判全文】
臺灣臺中地方法院交通事件裁定        99年度交聲字第2786號
原處分機關  交通部公路總局臺中區監理所豐原監理站
異  議  人
即受處分人  甲○○
上列異議人即受處分人因違反道路交通管理處罰條例案件，對於
交通部公路總局臺中區監理所豐原監理站於民國99年6月29日所
為之裁決處分（豐監稽違字第裁63-HD0000000號裁決書），聲明
異議，本院裁定如下：
    主    文
原處分撤銷。
甲○○不罰。
    理    由
一、原處分意旨略以：異議人即受處分人甲○○（下稱異議人）
    所有之車號337-BUR號普通重型機車，於民國99年5月4日中
    午12時55分許，由案外人朱俊安駕駛行經臺中縣大雅鄉○○
    路與和平新路口處，因「號牌未依規定懸掛（加裝支架）」
    之違規，為臺中縣警察局豐原分局大雅分駐所員警以中縣警
    交字第HD0000000號違反道路交通管理事件通知單舉發。異
    議人所有之上開車輛，於前揭時間、地點被舉發違規事實，
    係違反道路交通管理處罰條例第12條第1項第7款、第2項規
    定，本站於99年6月29日以豐監稽違字第裁63-HD0000000號
    裁決書裁處異議人罰鍰新臺幣（下同）5400元，並吊銷牌照
    之處分。
二、本件聲明異議意旨略以：異議人並無以上違規事實，原處分
    應予以撤銷。異議人所有之上開普通重型機車號牌懸掛位置
    並無不符合應正面懸掛於車輛後端明顯適當位置，或以其他
    器具之方式，使不能辨認其號牌，附上實車拍攝照片2張為
    證，車牌懸掛角度並無不能辨認其號牌之情形。異議人曾於
    97年12月19日深夜22時許，騎乘上開機車行經臺中縣大雅鄉
    ○○路66號前的測速照相機，被拍攝到違規超速的照片，號
    牌亦清晰可見，並不影響道路安全之規定，亦附上此違規照
    片作為證據等語。
三、按汽車已領有號牌而未懸掛或不依指定位置懸掛之情形者，
    處汽車所有人3600元以上10800元以下罰鍰，並禁止其行駛
    ；有前述情形之牌照吊銷之，道路交通管理處罰條例第12條
    第1項第7款、第2項定有明文。又汽車號牌懸掛位置，除原
    設有固定位置外，機器腳踏車及拖車號牌每車一面，應正面
    懸掛固定於車輛後端之明顯適當位置；汽車號牌不得變造損
    毀、塗抹或粘貼其他材料、加裝邊框或霓虹燈、裝置旋轉架
    、顛倒懸掛或以安裝其他器具之方式使不能辨認其牌號，並
    不得以他物遮蔽，如有污穢，致不能辨認其牌號時，應洗刷
    清楚，道路交通安全規則第11條第1項第3款前段、第2項亦
    有明文規定。復按法院受理交通事件，準用刑事訴訟法之規
    定，其處理辦法，由司法院會同行政院定之。道路交通管理
    處罰條例第89條定有明文。又按聲明異議案件之處理，除準
    用刑事訴訟法有關規定外，依道路交通案件處理辦法之規定
    處理之，道路交通案件處理辦法第4條第1項亦定有明文。再
    按被告未經審判證明有罪確定前，推定為無罪。犯罪事實應
    依證據認定之，無證據不得認定犯罪事實。刑事訴訟法第15
    4條亦定有明文。由上開規定可知，法院就違反道路交通管
    理處罰條例之案件，對於據以認定行為人違規之事實及證據
    ，仍應依積極證據認定之，不得僅憑警察機關員警逕行開立
    之舉發違反道路交通管理事件通知單及主管機關違反道路交
    通管理事件裁決書，即推定受處分人有道路交通違規之事實
    。交通違規舉發是否與事實相符，仍應調查其他證據以資審
    認，如仍存有合理之懷疑，無法達於確信受處分人有違反道
    路交通事管理處罰條例之事實時，應依刑事訴訟法上「罪疑
    唯輕」、「有疑唯利於被告」之原則，就有疑問之部分，應
    作對於受處分人有利之認定，合先敘明。
四、經查，本件異議人甲○○所有之車牌337-BUR號普通重機車
    ，於99年5月4日中午12時55分許，由案外人朱俊安駕駛行經
    臺中縣大雅鄉○○路與和平新路口處，因「號牌未依規定懸
    掛（加裝支架）」之違規，為臺中縣警察局豐原分局大雅分
    駐所員警當場舉發之事實，固有臺中縣警察局中縣警交字第
    HD0000000號舉發違反道路交通管理事件通知單1份及採證照
    片3幀附卷可稽。本件原處分機關所為之上開處分，無非係
    以上揭舉發通知單及採證照片為其依據，惟參諸前揭說明，
    法院就道路交通案件聲明異議之處理，認定受處分人道路交
    通違規之事實，準用刑事訴訟法證據章規定之結果，仍應依
    積極證據認定之，不得僅憑警察機關員警逕行開立之舉發違
    反道路交通管理事件通知單，即推定受處分人有道路交通違
    規之事實。是本件異議人所有之上開機車有無已領有號牌而
    「號牌不依指定位置懸掛」之違規事實，應以該面車牌是否
    「正面懸掛於車輛後端之明顯適當位置固定」以易於辨識為
    基準，而非以車牌是否懸掛在機車原廠設計之位置為認定標
    準。查本件車牌確係正面裝設在上開機車之正後方，有上開
    採證照片3幀及異議人所檢附實車拍攝照片2幀在卷可稽，核
    符「正面懸掛固定於車輛後端之明顯適當位置」，又觀諸前
    揭採證照片及異議人所檢附實車拍攝照片，其車牌之裝設情
    形，係以螺絲及螺帽固定在支架上，並無可任意翻轉，且依
    其外在形式以正面觀之，仍可清晰辨別號牌，縱有增設加裝
    支架，於通常視距之範圍內，並未達不能清楚辨認號牌之程
    度，而異議人曾於97年12月19日深夜22時許，騎乘上開機車
    行經臺中縣大雅鄉○○路66號前，為雷達測速照相機拍攝到
    違規超速的照片，其號牌確實清晰可見，無不能清楚辨認之
    情狀，亦有該採證照片1幀附卷足參。本院審酌異議人所有
    之上開機車號牌係確實懸掛於機車尾燈下方，與其他外觀近
    似之機車所懸掛號牌之位置、角度亦無明顯不同，其號牌字
    跡清楚並無刻意遮掩而難以辨識之情事，尚未達難以辨識之
    情形，以一般人正常角度觀之，仍可清楚辨識無礙，是以現
    存之積極證據尚不足為不利於異議人之認定，亦無其他更具
    公信力之證據可證異議人確有上開「號牌不依指定位置懸掛
    」之違規行為，自難單憑原舉發機關上開所指情節，即遽認
    異議人確有上開違規之事實。是異議人之辯解，尚非無據，
    原處分機關對受處分人未予詳查，遽予裁罰，自有未洽，是
    原處分應予撤銷，並由本院另為不罰之諭知。
五、據上論斷，應依道路交通管理處罰條例第87條第2項，道路
    交通案件處理辦法第20條之規定，裁定如主文。
中    華    民    國    99    年    7    月    30     日
                  交通法庭  法  官  廖慧如
以上正本證明與原本無異。
如不服本裁定，應於送達後五日內，向本院提出抗告狀。
                            書記官  張宏清
中    華    民    國    99    年    7    月    30     日

司法院資訊處製作；財團法人民間司法改革基金會備份。
